臺灣花蓮地方法院刑事判決
110年度金訴字第3號
公  訴  人  臺灣花蓮地方檢察署檢察官
被      告  簡廷宇




            劉子豪


            陳嘉增



上  一  人
選任辯護人  屠啟文律師
被      告  王振唐



上列被告因詐欺等案件，經檢察官提起公訴（109年度少連偵字
第12號、第15號、第63號、109年度偵字第4238號），本院判決
如下：
    主    文
一、簡廷宇三人以上共同犯詐欺取財罪，共參拾罪，各處如附表
    二編號1、2、4、5、6、7、8、9、10、11、12、13、14、15
    、16、17、18、19、20、21、22、23、24、25、26、27、28
    、29、30、31「主文欄」所示之刑及沒收。應執行有期徒刑
    參年捌月。
二、劉子豪三人以上共同犯詐欺取財罪，共參拾罪，各處如附表
    二編號1、2、4、5、6、7、8、9、10、11、12、13、14、15
    、16、17、18、19、20、21、22、23、24、25、26、27、28
    、29、30、31「主文欄」所示之刑及沒收。應執行有期徒刑
    參年捌月。
三、陳嘉增三人以上共同犯詐欺取財罪，共參拾罪，各處如附表
    二編號1、2、4、5、6、7、8、9、10、11、12、13、14、15
    、16、17、18、19、20、21、22、23、24、25、26、27、28
    、29、30、31「主文欄」所示之刑及沒收。應執行有期徒刑
    參年捌月。
四、王振唐三人以上共同犯詐欺取財罪，共陸罪，各處如附表二
    編號1、4、8、9、14、31「主文欄」所示之刑及沒收。應執
    行有期徒刑貳年。
五、劉子豪、陳嘉增被訴附表二編號3部分均無罪。
六、王振唐被訴附表二編號2、5、6、7、10、11、12、15、16、
    17、18、26、27、28、29、30部分均無罪。
七、簡廷宇被訴附表二編號3部分公訴不受理。
八、王振唐被訴附表二編號3、13、19、20、21、22、23、24、2
    5部分均公訴不受理。
    犯罪事實
一、簡廷宇、劉子豪、陳嘉增、王振唐、王燕衡（通緝中，由本
    院另行審結）、陳○○（民國91年11月生，名籍資料詳卷，另
    由本院少年法庭審結）及名籍不詳之成年人，共同意圖為自
    己不法之所有，基於3人以上犯詐欺取財及隱匿犯罪所得去
    向洗錢之犯意聯絡，由名籍不詳之成年人，以如附表一所示
    之方式，對黃氏灣英等人施行詐術，致其等均陷於錯誤，而
    依指示匯款至指定之帳戶（施行詐術之時間、方式、被害人
    依指示匯款之時間、金額及匯入之帳戶均如附表一各該編號
    【除編號3以外】所載），王燕衡將提款卡交予劉子豪，劉
    子豪再轉交予王振唐或陳○○，王振唐、陳○○接獲指示後，各
    自於如附表一所示「提領時間」前往如附表一所示之「提領
    地點」提領如附表一所示「領款金額」得手後，將領得款項
    依指示交予陳嘉增，陳嘉增再依指示交予劉子豪，劉子豪復
    依指示交予簡廷宇，簡廷宇另依指示交予王燕衡，而掩飾、
    隱匿該等犯罪所得之真正去向，王振唐、陳○○因而分別獲得
    領款金額之3％為報酬，陳嘉增、劉子豪、簡廷宇則分別獲得
    領款金額之0.75％為報酬（簡廷宇、劉子豪、陳嘉增、王振
    唐無罪或公訴不受理部分詳後述，不包含在此犯罪事實內）
    。
二、案經如附表二「告訴人/被害人」欄所示之人訴由花蓮縣警
    察局花蓮分局、吉安分局報告臺灣花蓮地方檢察署檢察官偵
    查起訴。
    理    由
甲、有罪部分
壹、程序部分
一、被告簡廷宇被訴附表二編號13、19、20、21、22、23、24、
    25之告訴人（被害人）部分，雖經臺灣臺中地方檢察署（下
    稱臺中地檢署）檢察官以108年度偵字第31404號等案件偵查
    後，認為被告簡廷宇係犯刑法第339條之4第1項第2款之加重
    炸欺取財、洗錢防制法第14條第1項之洗錢等罪嫌，且對如
    該起訴書「附表一至三」所示之各被害人所犯加重詐欺取財
    犯行，犯意各別，行為互異，為數罪關係，而提起公訴，並
    於110年1月13日繫屬臺灣臺中地方法院（下稱臺中地院，11
    0年度金訴字第29號），然由該案件之起訴書觀之，本判決
    附表二上述部分，為該起訴書附表三編號4、5、6、9、10、
    11、12、13所示，即該起訴書【犯罪事實三、】，惟細譯該
    部分犯罪事實，並未提及被告簡廷宇，應認該起訴書就附表
    三編號4、5、6、9、10、11、12、13之起訴範圍應不包含被
    告簡廷宇，而共同被告間亦無實質上一罪或裁判上一罪之關
    係，即該起訴書附表三編號4、5、6、9、10、11、12、13與
    本判決附表二編號13、19、20、21、22、23、24、25非同一
    事實，則不生重複起訴之問題，本院仍應於審理後，進行實
    體判決，合先敘明。
二、證據能力
　㈠本判決所引用被告簡廷宇、劉子豪、陳嘉增、王振唐以外之
    人於審判外之言詞或書面陳述，當事人、被告陳嘉增之辯護
    人均同意作為證據，亦未於言詞辯論終結前聲明異議，本院
    審酌前開證據作成或取得狀況，均無非法或不當取證之情事
    ，亦無顯不可信情況，故認為適當而均得作為證據。是前開
    證據，依刑事訴訟法第159條之5規定，均具有證據能力。
　㈡其餘認定本案犯罪事實之非供述證據，查無違反法定程序取
    得之情形，依刑事訴訟法第158條之4規定，亦具證據能力。
貳、實體部分
一、認定犯罪事實所憑之證據及理由
　㈠上揭犯罪事實，業據被告簡廷宇、劉子豪、陳嘉增、王振唐
    於本院準備程序、審理期日均坦承不諱，並有附表一「證據
    欄」所示之證據在卷可參（相關卷證索引請參本院卷六第33
    9頁至第364頁），足認被告簡廷宇、劉子豪、陳嘉增、王振
    唐任意性自白與犯罪事實相符，堪以採信。
　㈡起訴書雖認被告簡廷宇擔任總車頭手及收水核心幹部，並指
    揮及向該犯罪集團之第一層收水即被告劉子豪收取下游車手
    提領之詐騙款項，再轉交付詐騙款項予王燕衡；被告劉子豪
    為該詐騙集團之第一層收水，負責指揮及向車手頭即被告陳
    嘉增收取下游車手所提領之詐騙款項；被告陳嘉增擔任車手
    頭，負責指揮旗下車手即被告王振唐、少年陳○○，然被告簡
    廷宇、劉子豪、陳嘉增於本院準備程序均稱僅負責收受、轉
    交金錢，並未有何指揮之行為，均為共同被告王燕衡指揮等
    語，然本案除共同被告間互相指證金錢流向外，並無其他證
    據得證明被告簡廷宇、劉子豪、陳嘉增有如起訴書所載之工
    作分配，至多僅能認定被告簡廷宇、劉子豪、陳嘉增有經手
    金錢流向之情事，而無法認定其等有何指揮下游之情事，惟
    不影響本案犯罪事實之認定，由本院逕予更正。
　㈢原起訴書附表一、二就犯罪事實相關時間、地點、匯款帳戶
    、提領金額等或有記載錯誤之情事，惟不影響本案起訴範圍
    ，經公訴檢察官及本院依職權調閱本案相關人頭帳戶之所有
    交易明細並核對後，更正如本判決附表一所示。至原起訴書
    附表二編號1、2、5、8、35、36、37、38、39、40、41、42
    、45、47、73、74、79、80、83、84、85、88、89、90、91
    、93、94、95、97、98所示由被告王振唐或少年陳○○提領之
    款項，其等提領時間早於本判決附表二所示告訴人等人遭詐
    欺匯款之時間、或金額大於告訴人等人匯入之金額、或並無
    此筆交易紀錄等情，有如附表一所示各人頭帳戶之交易明細
    、提領照片、告訴人等人匯款資料在卷可參，則此部分款項
    顯非附表二所示告訴人等人匯入之款項，故就此部分尚難認
    係本案犯罪所得；另提領金額大於匯款金額之部分，亦難認
    係本案犯罪所得，應予扣除後，如附表一「實際犯罪所得」
    欄所示，附此敘明。
　㈣綜上所述，本案事證明確，被告簡廷宇、劉子豪、陳嘉增、
    王振唐上開犯行堪以認定，應依法論科。
二、論罪科刑
　㈠依本案犯罪情節，可知本案係由名籍不詳之詐欺集團成員以
    附表一所示方式詐欺告訴人黃氏灣英等人，致其等陷於錯誤
    ，分別將如附表一所示之金額依指示匯入如附表一所示之帳
    戶內，經名籍不詳之詐欺集團成員確認款項入帳後，隨即由
    被告王振唐、少年陳○○將詐欺款項領出後，再交由被告陳嘉
    增、劉子豪、簡廷宇、王燕衡，層層轉交予本案詐欺集團之
    上手等節，是本案詐欺集團內，除本案被告、陳○○外，另有
    分別對告訴人等施以詐欺行為之名籍不詳成員等人，涉案人
    數顯然分別達3人以上，又被告王振唐、少年陳○○提領款項
    後，經由被告陳嘉增、劉子豪、簡廷宇、王燕衡，層層轉交
    予本案詐欺集團之上手，均使該犯罪所得之流向不明，顯足
    以達到掩飾、隱匿詐欺犯罪所得來源、去向及所在之效果，
    妨礙對該詐欺集團犯罪之偵查，核屬洗錢防制法第2條第2款
    所指之洗錢行為，且被告王振唐、陳嘉增、劉子豪、簡廷宇
    對於本案詐欺集團透過此種迂迴層轉犯罪所得之方式，意圖
    切斷詐得款項與詐欺犯罪之關聯性一節亦應有所預見，均具
    掩飾及隱匿詐欺犯罪所得之本質及去向之犯意無訛。故被告
    簡廷宇、劉子豪、陳嘉增就附表二編號1、2、4、5、6、7、
    8、9、10、11、12、13、14、15、16、17、18、19、20、21
    、22、23、24、25、26、27、28、29、30、31；被告王振唐
    就附表二編號1、4、8、9、14、31之犯行，均係犯刑法第33
    9條之4第1項第2款之三人以上共同詐欺取財罪、洗錢防制法
    第14條第1項之一般洗錢罪，均為想像競合犯，各應依刑法
    第55條規定，從一重以三人以上共同犯詐欺取財罪論處。至
    部分告訴人（被害人）雖係遭名籍不詳之詐欺集團成員以網
    際網路對公眾散布詐欺，然被告簡廷宇、劉子豪、陳嘉增、
    王振唐均係經手金錢流向之行為分擔，卷內亦無證據顯示其
    等知悉詐欺手法，是自無從以部分告訴人（被害人）係受網
    路平台、網站刊登之訊息引誘，而各與名籍不詳之詐欺集團
    成員聯繫，進而遭詐欺而交付金錢情事，遽為不利被告簡廷
    宇、劉子豪、陳嘉增、王振唐之認定，附此敘明。
　㈡詐欺集團成員以分工合作之方式，各自分擔犯罪行為之一部
    ，相互利用他人之行為，以達詐欺取財之目的，即應負共同
    正犯責任，不必每一階段犯行均經參與。查被告簡廷宇、劉
    子豪、陳嘉增、王振唐，均經手本案詐欺之犯罪所得，其等
    與本案詐欺集團中之其餘成員彼此間，雖無直接之犯意聯絡
    ，然其等係透過共同被告王燕衡而依附於該詐欺集團中，為
    該集團提領詐欺所得款項並依指示轉交，完成詐欺取財及洗
    錢行為，俱屬該詐欺集團犯罪歷程不可或缺之重要環節，是
    其等既已知悉或可預見所從事之行為係整體詐欺行為分工之
    一環，其等雖未必知悉其他共犯詐欺各告訴人（被害人）之
    實際情況及內容，然則知悉或可預見如附表二所示之告訴人
    （被害人）匯入人頭帳戶嗣經提領、轉交之款項均係其他共
    犯以詐欺手法詐欺而來，而分擔前揭工作，共同達成詐欺取
    財及洗錢犯罪目的，再從中獲取利潤、賺取報酬，足認其等
    與本案詐欺集團成員間，就上開各次詐欺取財及洗錢犯行，
    均具有犯意聯絡與行為分擔，均應論以共同正犯。
　㈢被告王振唐如附表一編號1、4、37所示之各次提款行為，雖
    有多次提領動作，然各係基於提領同一告訴人（被害人）受
    騙款項之犯意，於密切接近之時間，在相同或相近地點提領
    金錢，各次提領行為之獨立性極為薄弱，應視為數個舉動之
    接續施行，合為包括之一行為評價，論以接續犯。
　㈣按詐欺取財罪既係為保護個人之財產法益而設，則關於行為
    人詐欺犯罪之罪數計算，原則上自應依遭受詐欺之被害人人
    數定之，就不同被害人所犯之詐欺取財行為，受侵害之財產
    監督權既歸屬各自之權利主體，時空上亦能予以分隔，則應
    予分論併罰。查被告簡廷宇、劉子豪、陳嘉增、王振唐所涉
    如附表一所示各次加重詐欺取財之犯行，分別侵害如附表二
    各編號告訴人（被害人）之獨立財產監督權，則被告簡廷宇
    、劉子豪、陳嘉增、王振唐就其等各自所犯各次犯行間，均
    犯意各別，行為互殊，應予分論併罰。
　㈤按兒童及少年福利與權益保障法第112條第1項前段所規定，
    成年人教唆、幫助或利用兒童及少年犯罪或與之共同實施犯
    罪，加重其刑者，固不以其明知所利用或共同實施犯罪者為
    兒童及少年為必要；但如非明知，仍以該成年人有利用或與
    兒童及少年共同實施犯罪之不確定故意，亦即該成年人須預
    見其利用或共同實施犯罪者係兒童及少年，且與之實施犯罪
    並不違背其本意，始足當之（最高法院102年度台上字第191
    4號判決意旨參照）。查被告簡廷宇、劉子豪、陳嘉增、王
    振唐於行為時均為成年人，陳○○為未滿18歲之少年，惟詐欺
    集團分工細膩，成員間未必均相互熟識，且內卷無證據足證
    被告簡廷宇、劉子豪、陳嘉增、王振唐對陳○○為少年 一節
    有何明知或可預見，自無兒童及少年福利與權益保障法第11
    2條第1項前段規定之適用，附此敘明。
　㈥又按犯洗錢防制法第14條之罪，在偵查或審判中自白者，減
    輕其刑，洗錢防制法第16條第2項分別定有明文。復按想像
    競合犯係一行為觸犯數罪名，行為人犯罪行為侵害數法益皆
    成立犯罪，僅因法律規定從一重處斷科刑，而成為科刑一罪
    而已，自應對行為人所犯各罪均予適度評價，始能對法益之
    侵害為正當之維護。因此法院於決定想像競合犯之處斷刑時
    ，雖以其中最重罪名之法定刑作為裁量之準據，惟具體形成
    宣告刑時，亦應將輕罪之刑罰合併評價。基此，除非輕罪中
    最輕本刑有較重於重罪之最輕本刑，而應適用刑法第55條但
    書規定重罪科刑之封鎖作用，須以輕罪之最輕本刑形成處斷
    刑之情形以外，則輕罪之減輕其刑事由若未形成處斷刑之外
    部性界限，自得將之移入刑法第57條或第59條之科刑審酌事
    項內，列為是否酌量從輕量刑之考量因子。是法院倘依刑法
    第57條規定裁量宣告刑輕重時，一併具體審酌輕罪部分之量
    刑事由，應認其評價即已完足，尚無過度評價或評價不足之
    偏失（最高法院109年度台上字第3936號判決意旨參照）。
    查被告簡廷宇、劉子豪、陳嘉增、王振唐於本院審理中雖就
    所犯一般洗錢罪為自白，業如前述，本應依洗錢防制法第16
    條第2項之規定減輕其刑，雖因想像競合犯之關係而從一重
    之三人以上共同詐欺取財罪處斷，上開輕罪之減輕其刑事由
    未形成處斷刑之外部性界限，然依前揭說明，仍應於依刑法
    第57條之規定量刑時，審酌上開輕罪之減輕其刑事由，作為
    其等量刑之有利因子（見後述量刑部分所載）。
　㈦爰以行為人責任為基礎，審酌被告簡廷宇、劉子豪、陳嘉增
    、王振唐不思循正當管道取得財物，明知詐欺集團對於社會
    危害甚鉅，竟加入本案詐欺集團經手詐欺款項，並以此輾轉
    交付方式，製造金流斷點，掩飾、隱匿本案詐欺取財犯罪所
    得之本質及去向以洗錢，不僅漠視他人財產權，且對社會治
    安造成相當之影響，所生之危害顯非輕，參酌各告訴人（被
    害人）損失之金額甚鉅，幾乎未受到填補，被告等人所為殊
    值非難，另分別審酌：
　　⒈被告簡廷宇自陳大學畢業之教育程度，入監前從事工程師
      、計程車司機，月收入約3、4萬元，加入前有積欠卡債、
      信貸約7、80萬，生活無法負荷，起初以為收送錢沒什麼
      問題，不知道罪會這麼重，已知道錯誤，希望未來有機會
      償還被害人；
　　⒉被告劉子豪自陳高職畢業之教育程度，之前在工地工作，
      日薪約1,000元，與父母同居；
　　⒊被告陳嘉增自陳大學畢業之教育程度，之前從事水電工作
      ，月薪約3 萬元，與父母、兄弟同居，因誤交損友，才加
      入詐欺集團；
　　⒋被告王振唐自陳大學肄業之教育程度，之前在工地工作，
      日薪1,500元，與父母同居，父親中風，母親行動不便，
      兄弟姊妹各自成家，只剩我照顧父母，所以才鋌而走險；
　　⒌綜衡本案被告簡廷宇、劉子豪、陳嘉增、王振唐上述犯罪
      之動機、目的、手段、生活狀況、品行、智識程度、違反
      義務之程度、犯罪所生之危險或損害、犯罪後之態度及家
      庭經濟狀況等一切情狀，分別量處如主文所示之刑，並審
      酌被告簡廷宇、劉子豪、陳嘉增、王振唐所犯前開各罪不
      法與罪責程度，各罪係於短時間內陸續所犯，犯罪態樣及
      手段相似，暨其行為方式、危害情況、各罪之時空關係、
      各別刑罰規範之目的、所犯數罪反映之人格特性，並衡以
      刑罰對受刑人造成之痛苦程度，將隨刑度增加而生加乘效
      果，而非以等比方式增加，應從應報、預防之刑罰目的及
      實現刑罰經濟的功能等總體情狀綜合判斷，分別定應執行
      之刑。
三、沒收部分　　
　㈠詐欺集團交付被告王振唐供以提領款項之各銀行帳戶之提款
    卡，雖為其所有供犯罪所用之物，然無證據證明該等提款卡
    仍存在，且該等提款卡非屬違禁物，又易於掛失補辦，不具
    刑法上之重要性，爰依刑法第38條之2第2項規定，不予宣告
    沒收。
　㈡犯罪所得
　　⒈按犯罪所得屬於犯罪行為人者，沒收之；前2項之沒收，於
      全部或一部不能沒收或不宜執行沒收時，追徵其價額；刑
      法第38條之1第1項前段、第3項分別定有明文。又在刑法
      沒收新制生效施行後，沒收已不具備刑罰（從刑）本質，
      而具有刑罰及保安處分以外之獨立法律效果（刑法第2條
      之修正立法說明參照），性質上屬於準不當得利之衡平措
      施，旨在避免犯罪行為人因犯罪而保有不當之利得，故就
      犯罪行為人所持有之不法利得予以剝奪。另按共同正犯之
      犯罪所得之沒收或追徵，應就各人所分得之數額分別為之
      ；先前對共同正犯採連帶沒收犯罪所得之見解，已不再援
      用及供參考（最高法院104年第13次刑事庭會議決議意旨
      參照），所謂各人「所分得」，係指各人「對犯罪所得有
      事實上之處分權限」，法院應視具體個案之實際情形而為
      認定：倘若共同正犯各成員內部間，對於不法利得分配明
      確時，固應依各人實際分配所得沒收；然若共同正犯成員
      對不法所得並無處分權限，其他成員亦無事實上之共同處
      分權限者，自不予諭知沒收；至共同正犯各成員對於不法
      利得享有共同處分權限時，則應負共同沒收之責（最高法
      院104年度台上字第3937號判決意旨參照）。準此，詐欺
      集團各成員就集團共同犯罪所得款項，倘尚未交付予上游
      ，仍為自身保管中，因其就共同犯罪利得享有事實上處分
      權限，自應依刑法第38條之1第1項前段、第3項宣告沒收
      ；而倘詐欺集團各成員就集團共同詐欺犯罪利得，已交付
      上游，僅分得其中成數作為報酬，各成員犯罪所得僅為各
      人所分得之數，如個案中得以明確認定各成員實際犯罪利
      得，應就各人分得之數宣告沒收。
　　⒉經查，被告王振唐、少年陳○○領取款項後，經由被告陳嘉
      增、劉子豪、簡廷宇、共同被告王燕衡層層轉交，且據被
      告陳嘉增、劉子豪、簡廷宇於本院準備程序均供稱：收取
      款項的0.75%做為報酬等語，被告王振唐於本院準備程序
      供稱：我的報酬是3%等語，是其等犯罪所得計算如附表二
      所示，均應依刑法第38條之1第1項前段規定宣告沒收之，
      但因未扣案，併依同條第3項規定諭知於全部或一部不能
      沒收或不宜執行沒收時，均追徵其價額。
乙、無罪部分
壹、公訴意旨略以：　　
一、被告劉子豪、陳嘉增與共同被告王振唐、王燕衡、少年陳○○
    共同意圖為自己不法之所有，基於3人以上犯詐欺取財及隱
    匿犯罪所得去向洗錢之犯意聯絡，由名籍不詳之成年人，以
    如附表一編號3所示之方式，對告訴人王益真施行詐術，致
    其陷於錯誤，而依指示匯款至指定之帳戶（施行詐術之時間
    、方式、被害人依指示匯款之時間、金額及匯入之帳戶均如
    附表一編號3所載），由王燕衡將提款卡交予劉子豪，劉子
    豪再轉交予王振唐或陳○○，王振唐、陳○○領款得手後，將領
    得款項依指示交予陳嘉增，陳嘉增再依指示交予劉子豪，劉
    子豪復依指示交予簡廷宇，簡廷宇另依指示交予王燕衡，而
    掩飾、隱匿該等犯罪所得之真正去向，陳嘉增、劉子豪則分
    別獲得領款金額之0.75％為報酬。因認被告劉子豪、陳嘉增
    此部分犯行，亦涉犯刑法第339條之4第1項第2款之三人以上
    共同犯詐欺取財及洗錢防制法第14條第1項之一般洗錢罪嫌
    等語（被告簡廷宇、王振唐此部分應為公訴不受理，詳後述
    ）。
二、被告王振唐與共同被告簡廷宇、劉子豪、陳嘉增、共同被告
    王燕衡、少年陳○○共同意圖為自己不法之所有，基於3人以
    上犯詐欺取財及隱匿犯罪所得去向洗錢之犯意聯絡，由名籍
    不詳之成年人，以如附表一編號2、5、6、7、10、11、12、
    15、16、17、19、29、30、31、35、36所示之方式，對告訴
    人高櫻娟、張嘉綺、廖奕安、胡開詒、林建宏、許心妤、田
    淑敏、陳佳吟、潘詠祈、沈晉宏、王雅娟、吳孟嬨、張峻銓
    、林威志、張瀚駿、李浩丞（即附表二編號2、5、6、7、10
    、11、12、15、16、17、18、26、27、28、29、30）施行詐
    術，致其等陷於錯誤，而依指示匯款至指定之帳戶（施行詐
    術之時間、方式、被害人依指示匯款之時間、金額及匯入之
    帳戶均如附表一編號2、5、6、7、10、11、12、15、16、17
    、19、29、30、31、35、36所載），由王燕衡將提款卡交予
    劉子豪，劉子豪再轉交予王振唐或陳○○，王振唐、陳○○領款
    得手後，將領得款項依指示交予陳嘉增，陳嘉增再依指示交
    予劉子豪，劉子豪復依指示交予簡廷宇，簡廷宇另依指示交
    予王燕衡，而掩飾、隱匿該等犯罪所得之真正去向，王振唐
    因而獲得領款金額之3％為報酬。因認被告王振唐此部分犯行
    ，亦涉犯刑法第339條之4第1項第2款之三人以上共同犯詐欺
    取財及洗錢防制法第14條第1項之一般洗錢罪嫌等語。
貳、按犯罪事實應依證據認定之，不能證明被告犯罪者，應諭知
    無罪之判決，刑事訴訟法第154條第2項、第301條第1項分別
    定有明文。又認定不利於被告之事實，須依積極證據，苟積
    極證據不足為不利於被告事實之認定時，即應為有利於被告
    之認定，更不必有何有利之證據；另認定犯罪事實所憑之證
    據，雖不以直接證據為限，間接證據亦包括在內，然而無論
    直接或間接證據，其為訴訟上之證明，須於通常一般之人均
    不致有所懷疑，而得確信為真實之程度者，始得據為有罪之
    認定，倘其證明尚未達於此一程度，而有合理性懷疑存在時
    ，即不得遽為被告犯罪之認定（最高法院76年台上字第4986
    號刑事判決意旨參照）。
參、公訴意旨認被告劉子豪、陳嘉增、王振唐分別涉犯上開案件
    ，無非係以附表一編號2、3、5、6、7、10、11、12、15、1
    6、17、19、29、30、31、35、36所示各告訴人之指述、人
    頭帳戶提領資料及照片為其主要論據。
肆、經查：
一、【乙、無罪部分公訴意旨一、】雖經本院依職權調閱相關帳
    戶或卷宗以查核告訴人匯款事實，然檢察官起訴書附表二並
    未就此部分指出有何車手領款，實難認定被告劉子豪、陳嘉
    增就附表一編號3有何犯意聯絡及行為分擔，自無從對渠2人
    以上開罪名相繩。
二、【乙、無罪部分公訴意旨二、】告訴人等人遭詐欺之款項均
    為陳○○所提領等情，有附表一編號2、5、6、7、10、11、12
    、15、16、17、19、29、30、31、35、36所示證據在卷可參
    ，難認被告王振唐就此被害部分有何行為分擔，自無從對其
    以上開罪名相繩。
伍、綜上所述，檢察官所提證據及指出證明之方法，均未能達於
    通常一般之人均不致有所懷疑，而得確信其為真實之程度，
    無從說服本院形成此部分有罪心證。是以，此部分既不能證
    明，即應為被告劉子豪、陳嘉增、王振唐此部分無罪之諭知
    。
丙、公訴不受理部分
壹、公訴意旨另以：
一、被告簡廷宇、王振唐與共同被告劉子豪、陳嘉增、王燕衡、
    少年陳○○及名籍不詳之詐欺集團成員，共同意圖為自己不法
    之所有，基於3人以上犯詐欺取財及隱匿犯罪所得去向洗錢
    之犯意聯絡，由名籍不詳之成年人，以如附表一編號3所示
    之方式，對告訴人王益真（即附表二編號3）施行詐術，致
    其陷於錯誤，而依指示匯款至指定之帳戶（施行詐術之時間
    、方式、被害人依指示匯款之時間、金額及匯入之帳戶均如
    附表一編號3所載），由王燕衡將提款卡交予劉子豪，劉子
    豪再轉交予王振唐或陳○○，王振唐、陳○○接獲指示後，各自
    提領贓款得手後，將領得款項依指示交予陳嘉增，陳嘉增再
    依指示交予劉子豪，劉子豪復依指示交予簡廷宇，簡廷宇另
    依指示交予王燕衡，而掩飾、隱匿該等犯罪所得之真正去向
    ，王振唐因而獲得領款金額之3％為報酬，簡廷宇則獲得領款
    金額之0.75％為報酬。因認被告簡廷宇、王振唐此部分犯行
    ，亦涉犯刑法第339條之4第1項第2款之三人以上共同犯詐欺
    取財及洗錢防制法第14條第1項之一般洗錢罪嫌等語。
二、被告王振唐與共同被告簡廷宇、劉子豪、陳嘉增、王燕衡、
    少年陳○○及名籍不詳之詐欺集團成員，共同意圖為自己不法
    之所有，基於3人以上犯詐欺取財及隱匿犯罪所得去向洗錢
    之犯意聯絡，由名籍不詳之成年人，以如附表一編號13、18
    、20、21、22、23、24、25、26、27、28、32、33、34所示
    之方式，對告訴人蔡佳臻、劉家羚、林彧、許宇翔、吳懿芬
    、莊志弘、林佳玲、葉依婷等人（即附表二編號13、19、20
    、21、22、23、24、25）施行詐術，致其等均陷於錯誤，而
    依指示匯款至指定之帳戶（施行詐術之時間、方式、被害人
    依指示匯款之時間、金額及匯入之帳戶均如附表一編號13、
    18、20、21、22、23、24、25、26、27、28、32、33、34所
    載），由王燕衡將提款卡交予劉子豪，劉子豪再轉交予王振
    唐或陳○○，王振唐、陳○○接獲指示後，各自於如附表一編號
    13、18、20、21、22、23、24、25、26、27、28、32、33、
    34所示「提領時間」前往如附表一編號13、18、20、21、22
    、23、24、25、26、27、28、32、33、34所示之「提領地點
    」提領如附表一編號13、18、20、21、22、23、24、25、26
    、27、28、32、33、34所示「領款金額」得手後，將領得款
    項依指示交予陳嘉增，陳嘉增再依指示交予劉子豪，劉子豪
    復依指示交予簡廷宇，簡廷宇另依指示交予王燕衡，而掩飾
    、隱匿該等犯罪所得之真正去向，王振唐因而獲得領款金額
    之3％為報酬。因認被告王振唐此部分犯行，亦涉犯刑法第33
    9條之4第1項第2款之三人以上共同犯詐欺取財及洗錢防制法
    第14條第1項之一般洗錢罪嫌等語。
貳、按同一案件繫屬於有管轄權之數法院者，由繫屬在先之法院
    審判之，刑事訴訟法第8條前段定有明文。又按同法第303條
    第7款規定，如依同法第8條之規定不得為審判者，應諭知不
    受理之判決。是如檢察官向不同法院先後起訴者，其不得審
    判之法院應依刑事訴訟法第303條第7款規定諭知不受理之判
    決。又所謂已經提起公訴之案件，於實質上一罪或裁判上一
    罪，均有其適用。立法意旨無非以一事不再理為刑事訴訟法
    上一大原則，指同一被告之一個犯罪事實，只有一個刑罰權
    ，不容重複裁判。故對於後起訴之同一事實，或有裁判上一
    罪關係之案件，避免重複審判、一事二罰，自不得再予起訴
    ，故檢察官如就同一事實全部為先後兩次起訴，或僅就實質
    上一罪或裁判上一罪之一部分犯罪事實起訴，依審判不可分
    之原則，法院應就全部予以審判，其他部分如在同一法院重
    行起訴時，如先後起訴之同一案件尚未經實體上判決確定，
    法院應依刑事訴訟法第303條第2款就重行起訴繫屬在後部分
    諭知不受理判決，不得僅於前案就全部事實予以審判，而對
    後案不予處理，亦不得將先後起訴案件以所謂合併審判方式
    ，就各該數訴，為同一實體判決（最高法院89年度台上字第
    6137號、95年度台上字第6329號、96年度台上字第5830號刑
    事判決意旨參照）。
參、經查：
一、【丙、不受理部分公訴意旨一、】被告簡廷宇、王振唐前經
    臺中地檢署於108年度偵字第31404號等案件（下稱前案）偵
    查後，因認被告簡廷宇、王振唐與另案被告王思涵等人，共
    同意圖為自己不法之所有，基於加重詐欺取財之犯意聯絡，
    由該詐欺集團某不詳成員，分別向如前案起訴書附表一編號
    6（即告訴人王益真）施用詐術，使告訴人陷入錯誤，而依
    指示匯款。被告王振唐、少年陳○○或另案被告王子俊依指示
    取得前案起訴書附表一編號6所示帳戶之提款卡後，再分別
    於前案起訴書附表一編號6所示之時、地，提領告訴人因遭
    詐欺而匯入之款項得手後，旋依指示將贓款交予劉子豪，劉
    子豪轉交予簡廷宇，簡廷宇再轉交給王燕衡，因認被告簡廷
    宇、王振唐此部分均涉犯刑法第339條之4第1項第2款及洗錢
    防制法第14條第1項罪嫌而提起公訴，並於110年1月13日繫
    屬臺中地院（110年度金訴字第29號）等情，有前案起訴書
    、臺灣高等法院被告前案紀錄表在卷可參。
二、【丙、不受理部分公訴意旨二、】被告王振唐前經臺灣臺中
    地方檢察署（下稱臺中地檢署）於108年度偵字第31404號等
    案件（下稱前案）偵查後，因認被告王振唐與另案被告陳宥
    淵等人，共同意圖為自己不法之所有，基於加重詐欺取財之
    犯意聯絡，由該詐欺集團某不詳成員，分別向如前案起訴書
    附表三編號4、5、6、9、10、11、12、13（即告訴人蔡佳臻
    、林彧、劉家羚、林佳玲【張郁欣】、莊志弘、許宇翔、吳
    懿芬、葉依婷），使各告訴人陷入錯誤，而依指示匯款。被
    告王振唐或另案被告謝肴泰、賴正軒依指示取得前案起訴書
    附表三編號4、5、6、9、10、11、12、13所示帳戶之提款卡
    後，再分別於前案起訴書附表三編號4、5、6、9、10、11、
    12、13所示之時、地，提領各告訴人因遭詐欺而匯入之款項
    ，得手後，旋依指示將贓款交予另案被告鄧宇辰、施澤軒，
    再由其等轉交上層，因認被告王振唐此部分涉犯刑法第339
    條之4第1項第2款及洗錢防制法第14條第1項罪嫌而提起公訴
    ，亦於110年1月13日繫屬臺中地院（110年度金訴字第29號
    ）等情，有前案起訴書、臺灣高等法院被告前案紀錄表在卷
    可參。
三、從而，堪認被告簡廷宇、王振唐如附表一編號3（即附表二
    編號3）；被告王振唐就附表一編號13、18、20、21、22、2
    3、24、25、26、27、28、32、33、34所示之犯行（即附表
    二編號13、19、20、21、22、23、24、25），與臺中地檢10
    8年度偵字第31404號等案件起訴書所載之事實為同一事實，
    既經臺中地檢檢察官提起公訴，並先行繫屬於臺中地院審理
    ，今臺灣花蓮地方檢察署檢察官復對被告簡廷宇、王振唐同
    一案件向本院提起公訴，且於110年4月15日方繫屬於本院，
    此有蓋用本院收文章戳之臺灣花蓮地方檢察署110年4月15日
    花檢秀平109少連偵12字第1109006881號函存卷可考，足認
    本院就上開案件繫屬在後，且前案尚未審結，依刑事訴訟法
    第8條前段規定，應依同法第303條第7款規定，就被告簡廷
    宇、王振唐此部分犯行，分別為不受理之諭知。
據上論斷，應依刑事訴訟法第299條第1項前段、第301條第1項、
第303條第7款，判決如主文。
本案經檢察官陳宗賢提起公訴，檢察官林敬展、蕭百麟到庭執行
職務。
中　　華　　民　　國　　111 　年　　1 　　月　　12　　日
　　　　　　　　　刑事第五庭　    審判長法　官　粘柏富
                                      法　官　施孟弦
                                      法　官　邱韻如
以上正本證明與原本無異。
如不服本判決應於收受送達後20日內向本院提出上訴書狀，並應
敘述具體理由。其未敘述上訴理由者，應於上訴期間屆滿後20日
內向本院補提理由書(均須按他造當事人之人數附繕本)「切勿逕
送上級法院」。告訴人或被害人如對於本判決不服者，應具備理
由請求檢察官上訴，其上訴期間之計算係以檢察官收受判決正本
之日期為準。
辯護人依據刑事訴訟法第346條、公設辯護人條例第17條及律師
法第32 條第2項、第36條等規定之意旨，尚負有提供法律知識、
協助被告之義務（含得為被告之利益提起上訴，但不得與被告明
示之意思相反）。
因疫情而遲誤不變期間，得向法院聲請回復原狀。
中　　華　　民　　國　　111 　年　　1 　　月　　12　　日
                                      書記官  呂姿穎

附錄本案論罪科刑法條：
【洗錢防制法第14條】
有第二條各款所列洗錢行為者，處7年以下有期徒刑，併科新臺
幣5百萬元以下罰金。
前項之未遂犯罰之。
前二項情形，不得科以超過其特定犯罪所定最重本刑之刑。
【中華民國刑法第339條之4】
犯第339條詐欺罪而有下列情形之一者，處1年以上7年以下有期
徒刑，得併科1百萬元以下罰金：
一、冒用政府機關或公務員名義犯之。
二、三人以上共同犯之。
三、以廣播電視、電子通訊、網際網路或其他媒體等傳播工具，
    對公眾散布而犯之。
前項之未遂犯罰之。